臺灣高等法院臺中分院民事裁定
110年度抗字第516號

抗  告  人  劉品辰  


相  對  人  游耿豪  
上列抗告人因與相對人游耿豪間聲請撤銷假扣押裁定事件，對於
中華民國110年11月23日臺灣臺中地方法院110年度全事聲字第68
號裁定，提起抗告，本院裁定如下： 
    主  文
抗告駁回。
抗告費用由抗告人負擔。 
    理  由
一、本件聲請及抗告意旨略以：
　　相對人曾於民國108年2月20日，自行匯款新臺幣（下同）38
    萬8,000元投資第三人甲○○所設立之○○○廣告有限公司（下稱
    ○○○公司），並自108年3月20日起按月領取3,880元之投資紅
    利，後又於109年2月26日匯款50萬元與在○○○公司擔任業務
    員之抗告人，作為投資○○○公司之茶磚商品，抗告人已將50
    萬元匯款轉交○○○公司購買30片茶磚後，除代領取茶磚外，
    同時以LINE通知相對人，相對人復表示暫由抗告人保管茶磚
    。嗣後，甲○○因急需資金而為吸金行為，致○○○公司之投資
    人血本無歸，惟抗告人任職期間不知○○○公司實係從事違法
    吸金，亦未受不相當之利潤，且亦曾投資○○○公司及甲○○另
    設立之○○科技有限公司（下稱○○公司）所售商品，亦為受害
    人，絕非甲○○、○○○公司、○○公司違反銀行法及詐欺之共犯
    。況臺灣臺中地方檢察署（下稱臺中地檢）110年度偵字第2
    1320號移送併辦意旨書（下稱併辦書）亦將抗告人列為告發
    人而非被告，顯見抗告人與○○○公司間並無共同侵權行為，
    相對人對抗告人自無損害賠償請求權存在，假扣押之請求並
    不存在。又抗告人仍繼續在同一保險經紀人公司任職，復與
    妻育有2名幼女，逃匿無蹤或脫產之可能甚低，亦無假扣押
    之原因，原法院以110年度司裁全字第874號裁定（下稱系爭
    假扣押裁定）准予對抗告人為假扣押，顯有不當。抗告人聲
    請撤銷系爭假扣押裁定，經原法院司法事務官以110年度司
    裁全聲字第201 號裁定駁回（下稱原處分），抗告人聲明異
    議，原裁定竟駁回異議，實有謬誤，爰依法請求廢棄原裁定
    及原處分，並撤銷系爭假扣押裁定等語。
二、相對人則以：
　　抗告人為○○○公司之經理，經由招攬不特定民眾投資○○○公司
    商品，以獲取高額佣金報酬，與一般領取底薪及業務獎金之
    業務員不同，且抗告人鼓吹相對人投資時，要求相對人將50
    萬元匯至抗告人帳戶，顯見抗告人自始即有與○○○公司共同
    吸金詐欺之意圖，不得推稱不知，加以相對人提出之LINE對
    話紀錄、○○○公司吸金倒閉新聞等，均足以釋明假扣押之請
    求。又甲○○因○○○公司違反銀行法遭法院羈押至今，顯見違
    法證據確鑿，又吸金金額龐大，被害者多達上千人，抗告人
    經手招攬數亦眾多，日後遭眾多債權人求償，可預見抗告人
    屆時將瀕臨無資力，且相對人曾向抗告人請求返還投資金遭
    拒，足見抗告人自始無清償之意，未來亦無清償之可能，有
    日後不能強制執行或甚難執行之虞，請求假扣押之原因自屬
    存在。原處分及原裁定並無違誤，抗告人之抗告為無理由等
    語。
三、按假扣押制度乃為保全債權人將來之強制執行，並得命其供
    擔保以兼顧債務人權益之保障，所設暫時而迅速之簡易執行
    程序，是民事訴訟法第523條第1項所稱「有日後不能強制執
    行或甚難執行之虞」之「假扣押之原因」者，本不以債務人
    浪費財產、增加負擔或將其財產為不利益之處分，致達於無
    資力之狀態，或債務人移住遠方、逃匿無蹤或隱匿財產等積
    極作為之情形為限，祇須合於該條項「有日後不能強制執行
    或甚難執行之虞」之條件，即足當之。倘債務人對債權人應
    給付之金錢或得易為金錢請求之債權，經催告後仍斷然堅決
    拒絕給付，且債務人現存之既有財產，已瀕臨成為無資力之
    情形，或與債權人之債權相差懸殊，將無法或不足清償滿足
    該債權，在一般社會之通念上，可認其將來有不能強制執行
    或甚難執行之虞之情事時，亦應涵攝在內（最高法院98 年
    度台抗字第746號民事裁定意旨參照）。次按假扣押之原因
    消滅、債權人受本案敗訴判決確定或其他命假扣押之情事變
    更者，債務人得聲請撤銷假扣押裁定，民事訴訟法第530條
    第1項定有明文。所謂假扣押之原因消滅，係指債權人於聲
    請假扣押時，所主張之假扣押原因，已無日後不能強制執行
    或甚難執行之虞，例如債權人原以債務人隱匿財產為其聲請
    假扣押之原因，嗣債務人已將隱匿之財產回復原狀或為債權
    人設定抵押權等；所謂其他命假扣押之情事變更，則指債權
    人以假扣押所保全執行之請求已歸消滅或已喪失其請求假扣
    押權利等情形而言。又所謂情事變更，不僅指命假扣押之情
    事於裁定後變更而已，即於裁定前原屬存在，為當時所不知
    ，於裁定後始為知悉者，亦屬所謂情事變更，以故，於債權
    人聲請假扣押裁定時，倘無假扣押之原因或無假扣押之必要
    ，於當時不知而於假扣押裁定後始知時，債務人即得依本條
    之規定，聲請撤銷假扣押裁定（最高法院90年度台抗字第91
    號裁定意旨參照）。　　
四、經查，相對人主張因抗告人之招攬而投資88萬8,000元至甲○
    ○所經營之○○○公司吸金集團，致受有前開金額之損失，該集
    團因涉嫌違反銀行法、詐欺等罪，經檢察官偵查後提起公訴
    ，抗告人為○○○公司之成員，且收取相對人之投資款，相對
    人自得依侵權行為或不當得利法律關係請求抗告人賠償等情
    ，業據提出其與抗告人間LINE通訊軟體對話截圖、保管合約
    、委託書、○○○公司加盟商契約書、合約轉讓申請書、郵政
    跨行匯款申請書、網路新聞列印資料、臺中市政府警察局○○
    分局○○派出所受（處）理案件證明單為證，且經本院調閱系
    爭假扣押裁定卷宗核閱無誤，可信相對人主張之請求事實大
    致如此，原法院認相對人就假扣押請求已為釋明，自屬正當
    。抗告人雖抗辯僅為○○○公司之業務，不知有違法吸金情形
    ，亦為○○○公司吸金案之被害人，且臺中地檢之併辦書亦列
    抗告人為告發人，抗告人並非共同侵權行為人，對相對人不
    負損害賠償責任云云。惟相對人已釋明假扣押之請求，業經
    本院認定如上，而相對人對抗告人是否確有侵權行為或不當
    得利債權存在，係屬實體事項之爭執，尚待本案辯論後始能
    認定，非假扣押保全程序所得審究，抗告人抗辯假扣押請求
    自始不存在，尚屬無據，洵非可採。
五、次查，相對人主張多次向抗告人請求返還投資款遭拒，抗告
    人亦否認對相對人負有債務，而抗告人擔任○○○公司之經理
    ，○○○公司違法吸金高達數10億元，其法定代理人甲○○經檢
    察官起訴，現由臺灣臺中地方法院（下稱臺中地院）審理中
    ，且甲○○自110年10月7日起遭羈押至今，亦有臺中地檢110
    年度偵字第15232、17508號起訴書及併辦書、臺中地院110
    年度金重訴字第1240號違反銀行法等案件刑事延長羈押裁定
    附卷可查。抗告人為○○○公司之成員，復曾對外招攬包含相
    對人之客戶投資商品，如需與○○○公司、甲○○負連帶損害賠
    償責任，抗告人及甲○○將面臨眾多被害人之高額求償而瀕臨
    無資力，其既有財產將恐難清償相對人之債權，相對人之債
    權恐有日後不能強制執行或甚難執行之事實，尚非全不可信
    ，自有假扣押之必要。至是否在同一公司任職及有無妻女，
    與日後不能強制執行或甚難執行，並無關聯。原法院認相對
    人就假扣押原因已為釋明，復命相對人提供擔保以補釋明之
    不足，自屬合法有據，抗告人抗辯系爭假扣押裁定之原因自
    始不存在云云，顯無理由。
六、綜上所述，本件系爭假扣押裁定之請求及原因，並無抗告人
    所指自始不存在情形，系爭假扣押裁定自無違誤。此外，抗
    告人並未證明假扣押之原因已消滅或相對人提起之本案訴訟
    已敗訴確定或其他命假扣押之情事變更，而得聲請撤銷假扣
    押裁定情事，抗告人所為聲請與民事訴訟法第530條第1項規
    定尚有未合，不應准許。原處分及原裁定駁回抗告人之聲請
    及異議，核無違誤。抗告意旨指摘原裁定不當，求予廢棄，
    為無理由，應予駁回。
七、據上論結，本件抗告為無理由，爰裁定如主文。
中　　華　　民　　國　　111 　年　　2 　　月　　25　　日
                  民事第二庭    審判長法　官  楊國精
　　　　　　　　　　　      　　　　　法　官  陳正禧
　　　　　　　　　　　      　　　　　法　官  李立傑
正本係照原本作成。
不得再抗告。
                                      書記官  李欣憲
　　　　　　　　　　　　　　　　　　　
中　　華　　民　　國　　111 　年　　2 　　月　　25　　日